【裁判字號】    95,訴,1391
【裁判日期】    950816
【裁判案由】    偽造文書等
【裁判全文】
臺灣臺中地方法院刑事判決              95年度訴字第1391號
公  訴  人  臺灣臺中地方法院檢察署檢察官
被      告  乙○○
                  （現另案於臺灣臺中監獄臺中分監執行中）
上列被告因偽造文書等案件，經檢察官提起公訴（九十四年度毒
偵字第二０二六八號），被告於準備程序就被訴事實為有罪之陳
述，本院合議庭裁定由受命法官獨任進行簡式審判程序，並予判
決如下：
    主    文
乙○○連續行使偽造私文書，足以生損害於他人，累犯，處有期
徒刑拾月。
扣案之水木通訊產品購買證明書顧客保存聯、和信電訊行動電話
服務申請書客戶留存聯、台灣大哥大股份有限公司預付卡申請書
客戶留存聯各壹紙，暨偽造「廖宜盤」之署名陸枚、「丙○○」
之署名肆枚，均沒收。
    犯罪事實
一、乙○○前於民國九十二年間，曾因違反毒品危害防制條例案
    件，經本院以九十二年度簡字第一０一號判處有期徒刑六月
    確定；又於九十三年間，同因違反毒品危害防制條例案件，
    經本院以九十三年度訴字第一二五二號判處有期徒刑八月確
    定，嗣二案經接續執行，其入監執行後，於九十四年五月十
    八日因縮短刑期假釋付保護管束出監，甫在九十四年六月三
    日因保護管束期滿假釋未經撤銷視為執行完畢；詎仍不知警
    省悔悟，其於九十四年九月一日下午某時，在臺中市○○區
    ○○路清武巷二五號住處內，因見與之同居該址之胞弟丙○
    ○適巧外出不在，乃認有機可乘，旋基於意圖為自己不法所
    有之犯意，徒手竊取丙○○所有置於住處房間內之國民身分
    證及健保卡各一張。乙○○於竊得丙○○所有之國民身分證
    及健保卡後，旋即基於行使偽造私文書及意圖為自己不法所
    有之概括犯意，先後於附表所示之時地，持上開竊得之國民
    身分證及健保卡，至如附表所示之行動電話公司特約商店內
    ，以前開國民身分證及健保卡多次冒用丙○○之名義偽填如
    附表所示行動電話服務申請書及預付卡申請書等私文書，且
    在各該私文書上偽造「廖宜盤」或「丙○○」之署名後，並
    將該等偽造私文書提出行使交付予不知情之行動電話特約商
    店門市服務成年人員，據以代向台灣大哥大股份有限公司（
    下稱台灣大哥大公司）、東信電訊股份有限公司（下稱東信
    公司）、和信電訊股份有限公司（下稱和信公司）、遠傳電
    信股份有限公司（下稱遠傳公司）等公司申請辦理如附表所
    示之行動電話門號及搭配促銷方案之行動電話（附表編號六
    係申辦預付卡，無搭配促銷之手機），致使台灣大哥大等公
    司誤認為丙○○本人有意申請租用行動電話門號，且將按時
    繳納行動電話通訊使用費，而陷於錯誤，同意該等申請書所
    載之申請內容，並核發交付行動電話門號ＳＩＭ卡及行動電
    話，供乙○○取得該門號之使用權及該行動電話之所有權，
    除致使台灣大哥大等公司受有交付行動電話門號ＳＩＭ卡及
    行動電話之損害外，亦足以生損害於丙○○以及台灣大哥大
    等公司對於行動電話客戶資料管理、使用者帳務管理上之正
    確性。嗣乙○○於九十四年九月十三日十九時二十分許，在
    上開住處內，為警持本院核發之搜索票搜索查獲，並扣得丙
    ○○所有之國民身分證及健保卡各一張（業已發還丙○○）
    及水木通訊產品購買證明書、和信電訊行動電話服務申請書
    、台灣大哥大公司預付卡申請書等文件。
二、案經丙○○訴由臺中市警察局移送臺灣臺中地方法院檢察署
    檢察官偵查起訴。
    理    由
一、上揭犯罪事實，業據被告乙○○於本院訊問時供承無隱，並
    經告訴人丙○○於警詢及偵查中指證甚詳（見警卷第九頁至
    第一一頁，偵查卷第一三頁至第一四頁），且被告犯行另有
    贓物認領保管單及如附表所示之偽造私文書等件附卷足徵（
    見警卷第二一頁至第二四頁、第三七頁、第四０頁至第四三
    頁），足見被告前揭自白核與客觀事實相符，堪予採認。是
    本件事證已臻明確，被告犯行洵堪認定。
二、被告乙○○行為後，刑法及刑法施行法業於九十四年二月二
    日經總統以華總一義字第０九四０００一四九０一號令修正
    公布，並於九十五年七月一日施行。按行為後法律有變更者
    ，適用行為時之法律，但行為後之法律有利於行為人者，適
    用最有利於行為人之法律，現行刑法第二條第一項定有明文
    。此條規定乃與刑法第一條罪刑法定主義契合，而貫徹法律
    禁止溯及既往原則，係規範行為後法律變更所生新舊法律比
    較適用之準據法，是刑法第二條本身雖經修正，但刑法第二
    條既屬適用法律之準據法，本身尚無比較新舊法之問題，應
    一律適用裁判時之現行刑法第二條規定以決定適用之刑罰法
    律，先予辨明。又以本次刑法修正之比較新舊法，應就罪刑
    有關之共犯、未遂犯、想像競合犯、牽連犯、連續犯、結合
    犯，以及累犯加重、自首減輕暨其他法定加減原因（如身分
    加減）與加減例等一切情形，本於統一性及整體性原則，綜
    其全部罪刑之結果而為比較，亦有最高法院九十五年度第八
    次刑庭會議決議可資參照。是按：
（一）刑法第三百二十條第一項之普通竊盜罪與同法第三百三十
      九條第一項之詐欺取財罪，法定刑分別得科或併科銀元五
      百元及一千元以下罰金，據修正後刑法施行法增訂第一條
      之一：「中華民國九十四年一月七日刑法修正施行後，刑
      法分則編所定罰金之貨幣單位為新臺幣。九十四年一月七
      日刑法修正時，刑法分則編未修正之條文定有罰金者，自
      九十四年一月七日刑法修正施行後，就其所定數額提高為
      三十倍。但七十二年六月二十六日至九十四年一月七日新
      增或修正之條文，就其所定數額提高為三倍」及刑法第三
      十三條第五款修正為：「主刑之種類如下：五、罰金：新
      臺幣一千元以上，以百元計算之」等規定，是依修正後之
      法律，刑法第三百二十條第一項之普通竊盜罪與同法第三
      百三十九條第一項之詐欺取財罪所得科或併科處之罰金刑
      最高各為新臺幣一萬五千元及三萬元（五百元×三十及一
      千元三十）、最低均為新臺幣一千元；然依被告乙○○
      行為時之刑罰法律，即罰金罰鍰提高標準條例第一條前段
      規定之提高倍數十倍及刑法第三十三條第五款規定之罰金
      最低額一元計算，此二罪之罰金刑最高分別為銀元五千元
      及一萬元，最低額俱為銀元一元，若依現行法規所定貨幣
      單位折算新臺幣條例第二條之規定換算為新臺幣，最高額
      雖與新法同為新臺幣一萬五千元及三萬元，然最低額僅為
      新臺幣三元。因此，比較上述修正前、後之刑罰法律，自
      應以被告行為時關於科或併科處罰金刑之法律較有利於被
      告。
（二）被告乙○○多次行使偽造私文書、詐得搭配銷售之手機及
      詐取行動電話ＳＩＭ卡使用利益之犯行，係時間緊接，所
      犯罪構成要件相同之罪，顯係基於概括犯意反覆為之，而
      修正後刑法業已刪除連續犯之規定，考諸該規定刪除後，
      除法理上合於接續犯、包括一罪之情形仍可認為構成單一
      之犯罪外，其餘數犯罪行為之情形，即應依刑法第五十一
      條之規定予以分論併罰，此刪除雖非犯罪構成要件之變更
      ，但顯已影響行為人刑罰之法律效果，自屬法律有變更。
      依修正前刑法，本件被告前揭犯行均得論以連續犯，並得
      加重其刑至二分之一，其所犯刑法第二百十六條、第二百
      十條之行使偽造私文書與同法第三百三十九條之詐欺罪，
      最重本刑均為五年，加重其刑至二分之一後，最高僅得判
      處被告有期徒刑七年六月，然依修正後之刑法應併合處罰
      ，最高則得判處被告有期徒刑三十年，依修正後刑法第二
      條第一項規定比較新、舊法結果，仍應適用較有利於被告
      之行為時法律，即修正前刑法而論以連續犯。
（三）再按被告乙○○行為後，刑法第五十五條後段之牽連犯規
      定亦於九十四年一月七日經刪除，並於九十五年七月一日
      生效。是於新法修正施行後，被告本件所為普通竊盜、行
      使偽造私文書、詐欺取財及詐欺得利犯行，即須分論併罰
      。經比較新舊法之規定，修正後之規定對於被告較為不利
      ，依刑法第二條第一項前段之規定，自應適用行為時且較
      有利於被告之法律，即修正前刑法第五十五條後段之規定
      ，從較重之一罪予以論處。
（四）被告乙○○行為後，刑法第四十七條累犯原規定：受有期
      徒刑之執行完畢或受無期徒刑或有期徒刑一部之執行而赦
      免後，五年以內再犯有期徒刑以上之罪者，為累犯，加重
      本刑至二分之一。」，修正後之刑法第四十七條規定則為
      ：「受徒刑之執行完畢，或一部之執行而赦免後，五年以
      內故意再犯有期徒刑以上之罪者，為累犯，加重本刑至二
      分之一。第九十八條第二項關於因強制工作而免其刑之執
      行者，於受強制工作處分之執行完畢或一部之執行而免除
      後，五年以內故意再犯有期徒刑以上之罪者，以累犯論。
      」。本件被告所犯均係屬故意犯罪，是不論依新法或舊法
      均構成累犯，則修正前刑法關於累犯之規定，對被告並無
      不利之情形。
（五）綜合上述各條文修正前、後之比較，揆諸前揭最高法院決
      議及修正後刑法第二條第一項前段、但書規定之「從舊從
      輕」原則，因被告乙○○所犯刑法第三百二十條第一項普
      通竊盜罪、第三百三十九條詐欺罪部分，依修正前刑法第
      三十三條第五款規定，其法定得予科處之罰金刑最低額度
      較低，且於本件依修正前刑法第五十六條之規定，對被告
      論以連續犯亦較為有利，又依修正前刑法，被告所犯普通
      竊盜、行使偽造私文書、詐欺取財及詐欺得利犯行應成立
      牽連犯而從一重處斷，而被告於本件係先受有期徒刑執行
      完畢，五年內故意再犯本件均為有期徒刑以上之罪之情形
      ，修正前後規定皆認應構成累犯，且咸應加重本刑至二分
      之一，並無歧異之處，綜其全部罪刑之比較，自應一體適
      用被告行為時之法律，即修正前刑法之相關規定及罰金罰
      鍰提高標準條例第一條前段規定，予以論處。
三、核被告乙○○所為：
（一）被告乙○○於前揭犯罪事實欄所載之時地，竊取告訴人丙
      ○○所有之國民身分證及健保卡後，即持該竊得之國民身
      分證與健保卡，冒用告訴人之名義，偽造告訴人名義之如
      附表所示行動電話服務申請書、預付卡申請書等私文書，
      再將該等偽造私文書提出行使交付予行動電話公司特約商
      店不知情之不詳門市服務成年人員，藉以代向台灣大哥大
      等公司申請辦理行動電話門號及手機，被告冒用告訴人名
      義申辦行動電話門號部分，並致使台灣大哥大等公司均陷
      於錯誤，而同意前開偽造之申請書所載之申請內容，且核
      發交付行動電話門號ＳＩＭ卡及行動電話手機，足以生損
      害於告訴人、台灣大哥大等公司對於行動電話客戶資料管
      理之正確性；另被告所取得之手機，係可供通訊之使用，
      且在一定條件下具有可轉讓性，已有一定之財產價值，應
      認具有財物之性質；其冒用名義取得行動電話門號ＳＩＭ
      卡，致台灣大哥大等公司無法對其收取門號月租費，被告
      此部分亦不法獲致ＳＩＭ卡之使用利益，是被告所為，核
      係犯刑法第三百二十條第一項之普通竊盜罪（竊取告訴人
      丙○○之國民身分證及健保卡各一張部分）、第二百十六
      條之行使第二百十條偽造私文書罪（行使偽造行動電話服
      務申請書、預付卡申請書等私文書部分）、第三百三十九
      條第一項之詐欺取財罪（詐取行動電話部分）及第三百三
      十九條第二項之詐欺得利罪（詐得免費使用ＳＩＭ卡之不
      法利益部分）。
（二）起訴書證據並所犯法條欄雖漏未論列被告乙○○前揭詐欺
      得利之法條，惟檢察官已於起訴書犯罪事實欄載明被告詐
      得行動電話ＳＩＭ卡使用利益之犯罪事實，復經本院補充
      告知被告此部分所犯罪名，已無礙於被告防禦權之行使，
      本院自應併同予以審理。
（三）被告乙○○於不同門市申請行動電話門號時之各該偽造「
      廖宜盤」或「丙○○」署押之行為，係各該偽造私文書之
      階段行為，不另論罪。被告偽造各該私文書後，並均持以
      行使，其各該偽造私文書之低度行為，應各為行使偽造私
      文書之高度行為所吸收，亦不另論罪。
（四）被告乙○○將前述各該偽造私文書分別提出行使交付予不
      詳之門市服務成年人員，藉以代向台灣大哥大等公司申辦
      行動電話門號使用權及手機，為利用不知情之第三成年者
      犯之，係屬間接正犯。
（五）被告乙○○多次行使偽造私文書、詐欺取財及詐欺得利犯
      行，均時間緊接，所犯各係構成要件相同之罪名，顯均係
      基於概括犯意而反覆為之，為連續犯，應分別依修正前刑
      法第五十六條規定論以一罪，並加重其刑。
（六）又按牽連關係，乃存於犯罪行為與其方法行為或結果行為
      之間，故犯罪在客觀性質上，普通犯罪所必要之方法行為
      或因犯罪結果所引起之其他行為，均係牽連犯之方法行為
      或結果行為，換言之，方法行為或結果行為與其目的行為
      或原因行為之間，只須具有不可分離之關係為已足（最高
      法院七十七年度台上字第五五一九號判決要旨參照）。本
      件被告乙○○竊取告訴人丙○○之國民身分證及健保卡後
      ，持之至如附表所示之行動電話特約門市內，冒用告訴人
      之名義，偽造告訴人名義之行動電話服務申請書、預付卡
      申請書等私文書，再將該等偽造私文書提出行使，詐得手
      機及行動電話門號ＳＩＭ卡之租用利益，是被告竊盜犯行
      顯為所犯連續行使偽造私文書、詐欺取財及詐欺得利等犯
      行之方法行為，其間顯有必要而不可分離之方法結果牽連
      關係，應依修正前刑法第五十五條關於牽連犯之規定，從
      一重之連續行使偽造私文書論處。
（七）另被告有前揭犯罪事實欄所載經有期徒刑宣告及執行完畢
      之情形，有臺灣高等法院被告前案紀錄表在卷可按，其受
      前開徒刑之執行完畢後，五年以內故意再犯皆為本件有期
      徒刑以上之罪，俱屬累犯，應依修正後刑法第四十七條第
      一項規定遞予加重其刑。
四、爰審酌被告乙○○有事實欄所述之犯罪前科紀錄，素行不佳
    ，其以竊盜方式偷取告訴人丙○○財物，侵害告訴人之財產
    權，亦缺乏對他人財產權益之尊重；且被告以告訴人名義辦
    理行動電話門號，藉以圖得個人一時之便、蠅頭之利，足以
    造成被冒用者及台灣大哥大等電訊公司之損害，且紊亂電信
    業務管理之正確信，暨就本件犯行全數供承無隱之犯罪後態
    度等一切情狀，量處如主文所示之刑。
五、另扣案如附表編號三、四、六所示被告乙○○所偽造之水木
    通訊產品購買證明書顧客保存聯、和信電訊行動電話服務申
    請書客戶留存聯、台灣大哥大股份有限公司預付卡申請書客
    戶留存聯各一紙，既係經被告偽造後，由特約商店人員交予
    被告留存，為被告所有因犯罪所生之物，自應依刑法第三十
    八條第一項第三款之規定，併為沒收之諭知。至前開留存聯
    、保存聯上偽造之「丙○○」署押二枚、「廖宜盤」署押二
    枚，因各該偽造之留存聯、保存聯業經宣告沒收，已如前述
    ，爰不就該部分偽造之署押另予諭知沒收。至被告所偽造如
    附表編號一至編號六所示之申請書與證明書等私文書非屬於
    客戶留存聯之部分，既已分別交由各該行動電話公司特約門
    市人員，以表明申辦行動電話門號之事宜，並由台灣大哥大
    等公司收取存查，已非被告所有，不得依刑法第三十八條第
    一項第三款之規定予以整份沒收。然因其上被告所先後偽為
    之「廖宜盤」簽名六枚、「丙○○」簽名四枚，仍不失為被
    告所偽造之署押，且無證據證明業已滅失，應不問屬於被告
    與否，逕依刑法第二百十九條之規定予以宣告沒收（至如附
    表編號四所示之水木通訊產品購買證明書上購買產品之顧客
    欄與台灣大哥大公司預付卡申請書上客戶資料表申請人姓名
    欄中，關於「丙○○」之記載，僅係單純供辨識之用，並非
    用以表示申請人本人署名之意，尚非署押，不予沒收）。又
    如附表所示被告偽以告訴人丙○○名義所申辦之行動電話門
    號ＳＩＭ卡合計六張，係分屬各該行動電話公司所有之物（
    按依國內電信公司一般定型化契約之約定，該ＳＩＭ卡之所
    有權乃屬電信公司所有，申請人僅因承租門號而取得使用權
    ，此由卷附各該申請書中所載租用期限等用語亦可為印證）
    ，既非屬被告所有，又非屬違禁物，核與沒收之要件不符；
    另除附表編號六被告係申辦預付卡，無搭配銷售之手機外，
    被告向台灣大哥大等公司所詐得之行動電話手機合計五支，
    雖係被告所有之詐欺犯罪所得，惟既未扣案，目前亦所在不
    明，為免滋將來執行之困難，爰均不予諭知沒收。
據上論斷，應依刑事訴訟法第二百七十三條之一第一項、第二百
九十九條第一項前段，刑法第二條第一項前段、第三百二十條第
一項、第二百十六條、第二百十條、第三百三十九條第一項、第
二項、第三十八條第一項第三款、第二百十九條，修正前刑法第
五十六條、第五十五條、第四十七條，罰金罰鍰提高標準條例第
一條前段，判決如主文。
本案經檢察官甲○○到庭執行職務。
中    華    民    國    95    年    8     月    16    日
                  刑事第四庭  法  官  陳思成
上正本證明與原本無異。
如不服本判決，應於送達後十日內向本院提出上訴狀（須附繕本
），上訴於臺灣高等法院臺中分院。
                              書記官  王嘉麒
中    華    民    國    95    年    8     月    16    日
附錄論罪科刑法條
刑法第三百二十條第一項
意圖為自己或第三人不法之所有，而竊取他人之動產者，為竊盜
罪，處五年以下有期徒刑、拘役或五百元以下罰金。
刑法第二百十條
偽造、變造私文書，足以生損害於公眾或他人者，處五年以下有
期徒刑。
刑法第二百十六條
行使第二百十條至第二百十五條之文書者，依偽造、變造文書或
登載不實事項或使登載不實事項之規定處斷。
刑法第三百三十九條第一項、第二項
意圖為自己或第三人不法之所有，以詐術使人將本人或第三人之
物交付者，處五年以下有期徒刑、拘役或科或併科一千元以下罰
金。
以前項方法得財產上不法之利益或使第三人得之者，亦同。
附表：
┌──┬──────┬───────┬──────┬───────┬───────┬─────┬───┐
│編號│時        間│地          點│行動電話門號│ 電訊公司名稱 │偽造私文書名稱│偽造之署押│備  註│
├──┼──────┼───────┼──────┼───────┼───────┼─────┼───┤
│一  │94.09.02某時│台灣大哥大公司│0000000000  │台灣大哥大公司│行動電話服務申│「廖宜盤」│      │
│    │            │西屯河南特約服│            │              │請書          │之署名二枚│      │
│    │            │務中心        │            │              │              │          │      │
├──┼──────┼───────┼──────┼───────┼───────┼─────┼───┤
│二  │94.09.02某時│台灣大哥大公司│0000000000  │台灣大哥大公司│行動電話服務申│「廖宜盤」│      │
│    │            │西屯河南特約服│            │              │請書          │之署名二枚│      │
│    │            │務中心        │            │              │              │          │      │
├──┼──────┼───────┼──────┼───────┼───────┼─────┼───┤
│三  │94.09.03某時│佳能通訊行（逢│0000000000  │東信公司      │行動電話服務申│「廖宜盤」│      │
│    │            │甲特約中心）  │            │              │請書          │之署名四枚│      │
│    │            │              │            │              │              │（一式二聯│      │
│    │            │              │            │              │              │，各有二枚│      │
│    │            │              │            │              │              │）        │      │
├──┼──────┼───────┼──────┼───────┼───────┼─────┼───┤
│四  │94.09.05某時│水木通訊行（臺│0000000000  │和信公司      │水木通訊產品購│「丙○○」│      │
│    │            │中市○○路○段│            │              │買證明書（含手│之署名二枚│      │
│    │            │151號1樓      │            │              │機兩年約同意書│（一式二聯│      │
│    │            │              │            │              │）            │，各有一枚│      │
│    │            │              │            │              │              │）        │      │
├──┼──────┼───────┼──────┼───────┼───────┼─────┼───┤
│五  │94.09.07某時│遠傳公司臺中西│0000000000  │遠傳公司      │遠傳網際網路行│「丙○○」│      │
│    │            │屯門市（臺中市│            │              │動電話服務啟用│之署名二枚│      │
│    │            │西屯區○○路三│            │              │申請書        │          │      │
│    │            │段159號）     │            │              │              │          │      │
├──┼──────┼───────┼──────┼───────┼───────┼─────┼───┤
│六  │94.09.09某時│台灣大哥大公司│0000000000  │台灣大哥大公司│預付卡申請書  │「丙○○」│      │
│    │            │不詳特約門市  │            │              │              │之署名二枚│      │
│    │            │              │            │              │              │（一式二聯│      │
│    │            │              │            │              │              │，各有一枚│      │
│    │            │              │            │              │              │）        │      │
└──┴──────┴───────┴──────┴───────┴───────┴─────┴───┘


司法院資訊處製作；財團法人民間司法改革基金會備份。
